【裁判字號】    97,上訴,111
【裁判日期】    970422
【裁判案由】    毒品危害防制條例
【裁判全文】
臺灣高等法院臺南分院刑事判決         97年度上訴字第111號
上  訴  人
即  被  告  甲○○
                      號
選任辯護人  林樹根  律師
            洪茂松  律師
            邱麗妃  律師
上列上訴人因毒品危害防制條例案件，不服臺灣臺南地方法院九
十六年度訴字第四Ｏ三號中華民國九十六年十二月四日第一審判
決（起訴案號：臺灣臺南地方法院檢察署九十六年度偵續字第一
號），提起上訴，本院判決如下：
    主  文
原判決第一項關於甲○○如附表編號一、二、四販賣第二級毒品
罪及如附表編號五、六關於甲○○轉讓第二級毒品罪暨定執行刑
部分，均撤銷。
甲○○被訴如附表編號一、二、四販賣第二級毒品暨附表編號五
、六轉讓第二級毒品罪部分，均無罪。
    理  由
一、本件公訴意旨略以：被告甲○○基於販賣、轉讓第二級毒品
    安非他命之犯意，以0986之某行動電話及0000000000之行動
    電話等為聯絡工具，於民國（下同）九十五年九月九、十、
    十五日，在臺南縣奇美醫院、臺南縣新營市○○路任淑薇租
    屋處、臺南縣新營糖廠等處，販賣第二級毒品安非他命與任
    淑薇三次，每次交易金額為新臺幣一千元；於九十五年九月
    間，在任淑薇位於臺南縣新營市○○路租屋處，轉讓第二級
    毒品安非他命二次與任淑薇。嗣於同年月十六日任淑薇配合
    警察供出毒品來源，以其所有之行動電話0000000000撥打前
    揭甲○○行動電話購買安非他命，甲○○於當日十七時十分
    許，駕駛車號TM-5925號自用小客車至新營市○○路四四巷
    巷口欲與任淑薇交易時，在交易前為埋伏警員當場查獲，為
    警於其身上口袋查扣安非他命一小包、安非他命吸食玻璃球
    一個、海洛因十二包、殘渣袋三個；在前揭車輛內查扣海洛
    因一包、行動電話（含0000000000晶片卡）一支（被告持有
    海洛因部分已為其施用第一級毒品犯行吸收，經臺灣臺南地
    方法院檢察署檢察官以九十五年度毒偵字第二四Ｏ二號為不
    起訴處分）。因認被告甲○○涉有毒品危害防制條例第四條
    第二項、第六項之販賣第二級毒品既遂及未遂罪嫌及同條例
    第八條第二項之轉讓第二級毒品罪嫌云云。
二、按被告以外之人於審判外之陳述，經當事人於審判程序同意
    作為證據，法院審酌該言詞陳述或書面陳述作成時之情況，
    認為適當者，亦得為證據。當事人、代理人或辯護人於法院
    調查證據時，知有第一百五十九條第一項不得為證據之情形
    ，而未於言詞辯論終結前聲明異議，視為有前項之同意；刑
    事訴訟法第一百五十九條之五定有明文。本件認定事實所引
    用之證據方法（包括證人之證述及文書等物證），已經辯護
    人於九十七年二月十九日提出之準備書狀載明無意見，迄於
    言詞辯論終結前亦未聲明異議，揆諸前揭說明，可認為已同
    意作為證據；而本院審酌該證人等之陳述及證據資料作成時
    之情況，認為適當，亦查無其他違法取證或其他瑕疵等不實
    之情事，復無顯有不可信之情況，自得採為證據。
三、本件公訴人認被告甲○○涉有上開罪嫌，無非係以證人任淑
    薇於警詢、偵查中及原審審理時所為之證述內容及自被告身
    上扣案之安非他命一包、毒品初步檢驗報告、0000000000之
    電話及其通聯紀錄、行動電話手機二支（各含0000000000、
    0000000000門號卡一張），為其主要論據。訊據被告甲○○
    固坦承有於上揭時、地為警查獲如上開所示之物品不諱，惟
    堅決否認有何販賣及轉讓第二級毒品安非他命予任淑薇之犯
    行，辯稱：在伊身上扣到之安非他命是要供自己施用，且案
    發當天任淑薇雖有打電話叫伊帶安非他命過去，但伊去任淑
    薇那裡是要質問其為何在電話中口氣那麼差並不是要交易毒
    品，但在到任淑薇住處巷口前就埋伏警方查獲，其並無販賣
    或轉讓安非他命給任淑薇等語。
四、施用毒品者，其所稱向某人購買之供述，須補強證據以擔保
    其供述之真實性。良以施用毒品者其供述之憑信性本不及於
    一般人，況施用毒品者其供出來源，因而破獲者，法律復規
    定得減輕其刑，其有為偵查機關誘導、或為邀輕典而為不實
    之陳述之可能，其供述之真實性自有合理之懷疑。是本院一
    貫之見解，認施用毒品者關於其向某人購買毒品之供述，必
    須補強證據佐證，以擔保其供述之真實性，俾貫徹刑事訴訟
    無罪推定及嚴格證明之基本原則。又關於毒品施用者其所稱
    向某人購買毒品之供述，必須補強證據佐證，係指毒品購買
    者之供述縱使並無瑕疵，仍須補強證據佐證而言，以擔保其
    供述之真實性。該所謂補強證據，必須與施用毒品者關於相
    關毒品交易之供述，具有相當程度之關聯性，且足使一般人
    對於施用毒品者之供述無合理之懷疑存在，而得確信其為真
    實，始足當之。（最高法院九十六年度台上字第一Ｏ二九號
    判決意旨參照）本件證人任淑薇為有施用毒品習慣之人，其
    於九十五年九月十五日十六時許在臺南縣新營市○○路六八
    號一樓租屋處內，施用第二級毒品甲基安非他命後，尚未被
    有偵查犯罪職務之機關或公務員發覺前，即於九十五年九月
    十七日上午十時許，主動至臺南縣警察局善化分局，除向員
    警坦承前開施用毒品犯行外，並供出毒品來源為被告甲○○
    ，經徵得其同意採尿送驗，結果確呈甲基安非他命陽性反應
    等情，業經原審法院九十六年度簡上字第九二號案件判決確
    定在案，並因而獲得減刑。此有該案件之刑事判決乙份附卷
    可稽。因毒品危害防制條例第十七條之規定，供出毒品來源
    因而破獲者，得減輕其刑。故本件證人任淑薇或為邀輕典而
    為不實之陳述之可能，其供述之真實性自有合理之懷疑。是
    證人任淑薇關於其向被告甲○○購買毒品之供述，必須補強
    證據佐證，以擔保其供述之真實性。
五、經查，本件除證人任淑薇指證向被告甲○○購買毒品之外，
    並無其他施用毒品者出面指證或遭查獲而供出毒品之來源為
    被告甲○○。況且，九十五年九月十六日十七時十分許，警
    方在臺南縣新營市○○路任淑薇租屋處前巷口查獲被告時，
    在其身上口袋查扣安非他命一包（驗餘含袋重Ｏ．三四七公
    克）、安非他命吸食器玻璃球一個、海洛因十二包（毛重二
    ．九公克）、殘渣袋三個，並在其駕駛之車輛內查扣海洛因
    一包（毛重Ｏ．二公克）、甲○○所有之行動電話一支（含
    0000000000號門號卡），嗣警方復至甲○○在臺南縣柳營鄉
    篤農村小腳腿260號舊宅扣得其所有之行動電話一支（含000
    0000000號門號卡）、海洛因分裝器吸管二支等物品。經查
    ，被告甲○○本身亦有施用毒品之習慣，此觀其前科紀錄表
    記載曾經法院裁定觀察、勒戒自明。故其身上平時攜帶少量
    之安非他命毒品及吸食工具，以供隨時施用，應屬合理。扣
    案之行動電話雖據證人任淑薇證稱係被告用以與之聯絡販賣
    安非他命之用，但其二人之通話內容亦乏監聽之譯文可供佐
    證，自難認扣案之行動電話係供被告販賣毒品之用。另扣案
    之海洛因十二包、殘渣袋三個及海洛因分裝器吸管二支，與
    本件販賣第二級毒品安非他命之案情無關。此外，並未查扣
    有關販賣第第二級毒品安非他命之相關證物，應認除證人任
    淑薇之單一指訴外，並無其他補強證據，足資擔保證人任淑
    薇供述之真實性。
六、次查，證人任淑薇於警詢中係供稱：「（問：妳向甲○○購
    買安非他命係如何交易？）我於今年九月間，我有二次以我
    的0000000000號電話打給他持用的0000000000號電話，要向
    他購買一千元的安非他命，我們分別約在新營糖廠、新營市
    ○○路四四巷口等二處完成交易」、「（問：他有用000000
    0000號電話與妳聯絡交易毒品事宜嗎？）他曾以此電話打來
    問我要不要買海洛因或安非他命」（見警卷第十二頁）；嗣
    於檢察官偵查中改稱：「（問：向甲○○買過幾次安非他命
    ？）二、三次而已，後來他就被抓了」、「（問：【提示
    0000000000之通聯】妳在九十五年九月九日、九月十日、九
    月十五日、九月十六日都曾經跟甲○○的手機聯絡，是否是
    跟他買安非他命？）打給他都是跟他買安非他命，最後一次
    就是他被抓的那一次，要買的時候員警到場，這一次沒有買
    成」、「（問：是他先打給妳，問妳要不要，還是妳先打給
    他問他有沒有安非他命？）我打電話給他也有，他打電話給
    我也有，如果我沒有打給他，他會打電話給我，問我需不需
    要」、「（問：在哪裡交易？每次買多少？）第一次在奇美
    醫院，其他有在新營市○○路我租屋處，好像有一次在新營
    糖廠，二次在太子路那裡，應該交易成功四次」（見九十六
    年度偵續字第一號偵查卷第十頁）；嗣又於原審審理中證稱
    ：「（辯護人問：是否記得第一次購買時間？）第一次原本
    是要在奇美醫院買，但是沒有成功，同一天晚上又轉到糖廠
    那邊，在糖廠那邊完成交易，我是騎機車過去的。」；「（
    辯護人問：【請審判長提示偵續一卷第十頁】你在偵查中為
    何說有交易成功四次？）我們有在奇美醫院、我新營市○○
    路租屋處、新營糖廠交易，第一次奇美醫院見面，轉到糖廠
    交易。」；「（辯護人問：第二次在何處交易？）第一次之
    後，我只記得還有在奇美醫院、新營市○○路我租屋處、新
    營糖廠交易。」等語。（見原審卷第五十七頁）證人就其向
    被告購買安非他命之交易次數、交易地點及交易方式，於警
    詢、偵查及原審審理中證述之內容均互有出入而有瑕疵，其
    指訴顯有瑕疵，而不可採。
七、再查，本件證人任淑薇向警方自首施用毒品，並供出毒品來
    源為被告甲○○後，即在警方指示下以電話向被告佯稱欲購
    買安非他命，而約定在任淑薇位於臺南縣新營市○○路租屋
    處交易。警方並係根據證人任淑薇之警詢筆錄，向原審法院
    聲請搜索票搜索被告甲○○之身上、住處及車輛等情，業據
    證人即承辦警員鍾介元於偵查中結證屬實，並有南院刑搜字
    第002116號搜索票影本乙紙附於警卷可稽。（見警卷第十五
    頁）至於證人任淑薇與被告甲○○電話中是否確實談及購買
    安非他命之事，證人即承辦警員鍾介元於偵查中結證稱：「
    （檢察官問：任淑薇配合你們很多次，你有無聽到她跟對方
    【指被告甲○○】怎麼說？）她會說『你現在來』、『你人
    在哪裡』，其他的不會在我面前講的很白。」（見偵查卷第
    二十三頁）警方亦未對雙方之電話實施通訊監察，自難以推
    測之方式認定，當天任淑薇與被告甲○○約定在任淑薇住處
    見面，即係與購買安非他命毒品有關。亦難據此認定被告甲
    ○○在租屋處前巷口遭查獲時，身上扣得之安非他命係被告
    甲○○欲販賣予任淑薇之毒品。故被告甲○○辯稱當天至任
    淑薇住處係順道前往，並非去販賣毒品等語，尚非不可採。
八、至於證人任淑薇另指證被告甲○○先後於九十五年九月九日
    、同年月十日，分別在臺南縣新營市○○街、臺南縣新營市
    ○○路，無償轉讓安非他命供其施用云云。經查，除證人任
    淑薇於警詢、偵查及原審審理時之證述外，並查其他補強證
    據，作為佐證，以擔保證人供述之真實性。故亦難僅憑證人
    任淑薇之唯一指述，遽為被告不利之認定。
九、按犯罪事實應依證據認定之，無證據不得認定犯罪事實。又
    不能證明被告犯罪者，應諭知無罪之判決，刑事訴訟法第一
    百五十四條第二項、第三百零一條第一項分別定有明文。次
    按認定不利於被告之事實，須依積極證據，苟積極證據不足
    為不利於被告事實之認定時，即應為有利於被告之認定。再
    事實之認定應憑證據，如未能發現相當證據，或證據不足以
    證明，自不能以推測或擬制之方法，以為裁判基礎；另認定
    犯罪事實所憑之證據，雖不以直接證據為限，間接證據亦包
    括在內，然無論直接或間接證據，其為訴訟上之證明，須於
    通常一般之人均不致於有所懷疑，而得確信其為真實之程度
    者，始得據之為有罪之認定，倘其證明尚未達到此一程度，
    而有合理性懷疑之存在時，即無從為有罪之認定（最高法院
    三十年上字第八一六號、三十年上字第一八三一號、四十年
    臺上字第八十六號及七十六年臺上字第四九八六號判例參照
    ）。又刑事訴訟法第一百六十一條已於九十一年二月八日修
    正公布，其第一項規定：檢察官就被告犯罪事實，應負舉證
    責任，並指出證明之方法。因此，檢察官對於起訴之犯罪事
    實，應負提出證據及說服之實質舉證責任。倘其所提出之證
    據，不足為被告有罪之積極證明，或其指出證明之方法，無
    從說服法院以形成被告有罪之心證，基於無罪推定之原則，
    自應為被告無罪判決之諭知（最高法院九十二年度台上字第
    一二八號判例參照）。綜上所述，本案在查無其他積極補強
    證據足以認定證人任淑薇之指證為真實之情況下，尚難僅以
    上開查扣之證物及證人之證述，即遽予推斷被告有販賣、轉
    讓毒品安非他命之犯行，揆諸前揭法條及判例要旨，自應諭
    知被告無罪之判決。
十、原審未察，而為被告甲○○有罪之判決（即原審判決附表編
    號一、二、四販賣第二級毒品；編號五、六轉讓第二級毒品
    ），顯有未當。被告甲○○上訴否認犯罪，並指摘原判決不
    當，為有理由，應由本院將原判決除附表編號三販賣第二級
    毒品部分撤銷（此部分未經上訴而確定），而為被告無罪判
    決之諭知。
據上論結，應依刑事訴訟法第三百六十九條第一項前段、第三百
六十四條、第三百零一條第一項，判決如主文。
本案經檢察官曾銘芳到庭執行職務。
中    華    民    國    97    年    4     月    22    日
                  刑事第六庭    審判長法  官  蔡崇義
                                      法  官  董武全
                                      法  官  曾文欣
以上正本證明與原本無異。
檢察官如不服本判決應於收受本判決後十日內向本院提出上訴書
，其未敘述上訴理由者並得於提起上訴後十日內向本院補提理由
書。
                                      書記官  李育儒
中    華    民    國    97    年    4     月    24    日
【原判決附表】
 ┌──┬────┬────┬─────┬─────┬───────┐
 │編號│ 時  間 │ 地  點 │金額及數量│ 扣案物品 │  罪     名   │
 ├──┼────┼────┼─────┼─────┼───────┤
 │    │        │台南縣新│新臺幣1000│安非他命1 │販賣第二級毒品│
 │ 一 │95.9.9  │營糖廠  │元1包     │包（驗餘含│既遂罪        │
 │    │        │        │          │袋重0.347 │              │
 │    │        │        │          │公克）；行│              │
 │    │        │        │          │動電話手機│              │
 │    │        │        │          │2支（各含0│              │
 │    │        │        │          │000000000 │              │
 │    │        │        │          │、00000000│              │
 │    │        │        │          │68門號卡1 │              │
 │    │        │        │          │張）      │              │
 ├──┼────┼────┼─────┼─────┼───────┤
 │    │        │任淑薇台│新臺幣1000│安非他命1 │販賣第二級毒品│
 │ 二 │95.9.10 │南縣新營│元1包     │包（驗餘含│既遂罪        │
 │    │        │市○○路│          │袋重0.347 │              │
 │    │        │租屋處  │          │公克）；行│              │
 │    │        │        │          │動電話手機│              │
 │    │        │        │          │2支（各含0│              │
 │    │        │        │          │000000000 │              │
 │    │        │        │          │、00000000│              │
 │    │        │        │          │68門號卡1 │              │
 │    │        │        │          │張）      │              │
 ├──┼────┼────┼─────┼─────┼───────┤
 │    │        │        │          │          │              │
 │ 三 │95.9.15 │不    詳│不      詳│          │  無      罪  │
 │    │        │        │          │          │              │
 ├──┼────┼────┼─────┼─────┼───────┤
 │    │        │任淑薇台│新臺幣1000│安非他命1 │販賣第二級毒品│
 │ 四 │95.9.16 │南縣新營│元1包     │包（驗餘含│未遂罪        │
 │    │        │市○○路│          │袋重0.347 │              │
 │    │        │租屋處  │          │公克）；行│              │
 │    │        │        │          │動電話手機│              │
 │    │        │        │          │2支（各含0│              │
 │    │        │        │          │000000000 │              │
 │    │        │        │          │、00000000│              │
 │    │        │        │          │68門號卡1 │              │
 │    │        │        │          │張）      │              │
 ├──┼────┼────┼─────┼─────┼───────┤
 │    │        │台南縣新│約新臺幣10│行動電話手│轉讓第二級毒品│
 │ 五 │95.9.9  │營市東隆│00元1包之 │機2支（各 │既遂罪        │
 │    │        │街（原工│份量      │含00000000│              │
 │    │        │業街）  │          │67、098640│              │
 │    │        │        │          │5068門號卡│              │
 │    │        │        │          │1張）     │              │
 ├──┼────┼────┼─────┼─────┼───────┤
 │    │        │任淑薇台│約新臺幣10│行動電話手│轉讓第二級毒品│
 │ 六 │95.9.10 │南縣新營│00元1包之 │機2支（各 │既遂罪        │
 │    │        │市○○路│份量      │含00000000│              │
 │    │        │租屋處  │          │67、098640│              │
 │    │        │        │          │5068門號卡│              │
 │    │        │        │          │1張）     │              │
 └──┴────┴────┴─────┴─────┴───────┘


司法院資訊處製作；財團法人民間司法改革基金會備份。
